臺灣高等法院高雄分院刑事判決　　 99年度上更(一)字第249號
上　訴　人　臺灣高雄地方法院檢察署檢察官
上　訴　人
即　被　告　張存田
上列上訴人因被告偽造文書案件，不服臺灣高雄地方法院97年度
訴字第1613號中華民國98年1月13日第一審判決（起訴案號：臺
灣高雄地方法院檢察署96年度偵字第33934號），提起上訴，判
決後經最高法院發回，本院更為判決如下：
    主  文
原判決撤銷。
張存田犯行使偽造私文書罪，處有期徒刑陸月，如易科罰金，以
新臺幣壹仟元折算壹日，減為有期徒刑參月，如易科罰金，以新
臺幣壹仟元折算壹日。偽造之「張鬧生」、「卓錕沐」、「張氏
椒」印章各壹枚；偽造之授權書原本壹張；偽造之伍張授權書影
本上「張鬧生」、「卓錕沐」、「張氏椒」署押各伍枚、印文各
拾伍枚，均沒收。
    事  實
一、張存田與張鬧生（民國〔下同〕前30年5月16日生，41年8月
    17日歿）係祖孫關係，與張殷嘉、張殷榮間為堂兄弟關係，
    張歐美米則為張存田之叔嬸（張歐美米係張殷嘉、張殷榮之
    母親）。緣張鬧生於41年間死亡時，遺留有高雄縣岡山鎮○
    ○段339地號土地（嗣先於53年7月7日，因實施都市平均地
    權，自上開前峰段339地號逕為分割出同段339-1地號，另於
    70年間，又因土地重測，上開前峰段339、339-1地號，再變
    更為高雄縣岡山鎮○○段1244、1245地號），未辦理繼承登
    記，張存田為能分得該等土地，明知張鬧生並未於41年8月
    16日授權其製作內容如附表所示之授權書，竟基於偽造私文
    書之犯意，於88年間某日，在某處，偽以張鬧生名義，偽簽
    張鬧生及見證人卓錕沐、張氏椒（招治）等之簽名各1 枚，
    並委由不知情之某不詳成年人偽刻渠等3 人印章各1 枚，蓋
    於該授權書上，每人各蓋上印文3 枚，偽造內容如附表所示
    之授權書（贈與）1 紙（事後張存田另再徵得不知上開偽造
    情事之其母親張蕭琴、其姑媽顏張粉之同意，由張存田代張
    蕭琴、顏張粉簽名於上開授權書上，擔任見證人，再分別由
    張蕭琴蓋手印、顏張粉蓋印章於授權書上）。嗣張殷嘉於93
    年4 月間，就上開張鬧生遺留之高雄縣岡山鎮○○段1244、
    1245地號土地，向臺灣高雄地方法院提起分割遺產之訴（案
    號：94年度岡簡字第45號），張存田基於行使偽造私文書之
    犯意，於該分割遺產事件訴訟過程中，先後接續於93 年6月
    17日、94年9 月23日、94年11月3 日、95年9 月26日、95年
    10月14日等，共5 次向臺灣高雄地方法院歷次所提出之答辯
    狀中，檢附上開偽造之授權書影本加予行使（每次提出偽造
    之授權書影本1 張，合計共提出偽造之授權書影本5 張），
    主張已獲張鬧生贈與高雄縣岡山鎮○○段1244、1245地號土
    地，足生損害於張殷嘉、張殷榮、張歐美米及其他繼承人。
二、案經張殷嘉、張殷榮、張歐美米訴請灣高雄地方法院檢察署
    檢察官偵查起訴。
    理  由
壹、程序方面（證據能力之審查）
一、證人顏忠誠於97年6月3日偵查中以證人身分向檢察官所為之
    陳述，未完成法定之具結程序，無證據能力：
  (一)按證人應命具結，結文應命證人簽名、蓋章或按指印；又證
    人、鑑定人依法應具結而未具結者，其證言或鑑定意見，不
    得作為證據，刑事訴訟法第186條第1項本文、第189條第4項
    、第158條之3分別定有明文。
  (二)查證人顏忠誠於97年6 月3 日偵查中，經檢察官以證人身分
    訊問前，該期日偵訊筆錄雖載有：「檢察官諭知具結之義務
    及偽證之處罰，並命證人朗讀結文後具結」等內容（見偵二
    卷第66頁），惟遍查該期日偵查筆錄之後及該案全部偵查卷
    宗內，均未發現有證人顏忠誠於該偵查期日簽名之「證人結
    文」書面紙本，足以確認證人顏忠誠在檢察官為上開諭知後
    ，有在證人結文上簽名，以完成具結「應於結文上簽名、蓋
    章或按指印」之法定程式。本件證人顏忠誠於上開偵查期日
    ，以證人身分向檢察官所為之陳述，既未依刑事訴訟法第18
    9條第4項「結文應命證人簽名、蓋章或按指印」之規定，完
    成法定之具結程式，而有依法應具結而未具結之程序瑕疵，
    依刑事訴訟法第158條之3規定，證人顏忠誠於97年6月3日偵
    訊中以證人身分向檢察官所為之陳述，自無證據能力，而不
    得作為證據。惟被告以外之人於審判外之陳述，雖不得以之
    直接作為認定犯罪事實與否之證據，但非不得作為彈劾證據
    ，用來爭執被告供述、證人證述之證明力（最高法院96 年
    度臺上字第1497號判決意旨參照），併予指明。
二、證人顏忠誠於97年12月30日原審審理時，所證述內容，其中
    關於聽聞自其母親顏張粉所說之內容部分，為傳聞證據，無
    證據能力：
  (一)按被告以外之人，在審判外將其親身知覺、體驗之事實，以
    言詞或書面陳述，固屬「狹義傳聞證據」，除法律有規定者
    外，不得作為證據，為刑事訴訟法第159 條第1 項所明定。
    然在審判外「聽聞」自親身知覺、體驗之人所為陳述之「傳
    聞證人」，於審判中到庭以言詞或書面轉述之「傳聞證言」
    或「傳聞書面」，亦屬傳聞證據。此等「傳聞證言」或「傳
    聞書面」，因親身知覺、體驗之原陳述者，未親自到庭依人
    證調查程序陳述並接受當事人之詰問，無從確保
    當事人之反對詰問權，且有悖直接審理及言詞審理主義，影
    響程序正義之實現，故原則上，其證據能力亦應予以排除（
    最高法院96年度台上字第3900號判決意旨參照）。
  (二)查本件證人顏忠誠於97年12月30日，在原審審理時，所證稱
    ：「我聽我母親顏張粉說，張存田有牽她的手去蓋印泥…那
    是88年的事情」等語（見原審二卷第47-56頁），係聽聞自
    其母親之陳述，為傳聞證言，即屬傳聞證據，依上揭最高法
    院判決意旨，證人顏忠誠上開所證述之內容，既係聽聞自其
    母親所告知，易言之，「被告牽顏張粉的手去蓋印泥」之事
    實，非證人顏忠誠親身知覺、體驗之事實，其就此部分之證
    述，為傳聞證言，自應認無證據能力。
三、證人張殷嘉於96年11月16日偵查中以證人身分向檢察官所為
    之陳述，有證據能力：
  (一)按被告以外之人於審判外之言詞或書面陳述，除法律有規定
    者外，不得作為證據；惟被告以外之人於偵查中向檢察官所
    為之陳述，除顯有不可信之情況者外，得為證據，刑事訴訟
    法第159條第1項、第159條之1第2項亦分別定有明文。
  (二)查證人張殷嘉於96年11月16日偵訊中，接受檢察官以證人身
    分訊問作證前，已經檢察官告以證人具結之義務及偽證處罰
    之規定，並命其朗讀結文後具結（見偵一卷第16頁），已以
    偽證罪之刑事處罰擔保其證詞之憑信性，且嗣後證人張殷嘉
    於本院前審審理中，亦未曾表示其於96年11月16日偵查中以
    證人身分向檢察官所為之陳述，有受檢察官不法取供或有非
    出於其自由意志陳述之情形，足認證人張殷嘉於96年11月16
    日偵查中以證人身分向檢察官所為之陳述，並無「顯有不可
    信」之情形，依刑事訴訟法第159 條之1 第2 項規定，證人
    張殷嘉於96年11月16日偵訊中向檢察官所為之陳述，應認有
    證據能力，被告爭執其證據能力，顯不可採。
四、卷附之高雄縣岡山鎮地政事務所97年5月15日岡所一字第097
    0004943號函所附件高雄縣岡山鎮○○段339、339-1地號之
    土地人工登記簿（見偵二卷第52-60頁），有證據能力：
  (一)按刑事訴訟法第159 條之4 第1 款規定：除顯有不可信之情
    況外，公務員職務上製作之紀錄文書、證明文書，亦得為證
    據。係因該等文書為公務員依其職權所製作，且經常處於可
    受公開檢查之狀態，符合例行性、公示性原則，正確性甚高
    ，雖屬傳聞證據，仍例外容許為證據（最高法院98年度台上
    字第3258號判決意旨參照）。
  (二)查本件高雄縣岡山鎮地政事務所以上開函所檢附之高雄縣岡
    山鎮○○段339、339-1地號之土地人工登記簿，其內容係該
    所所屬之公務人員，就該筆土地依法應管理、編列、註記、
    標示、權利異動等事項，逐一登載記錄於土地登記簿上，且
    依法提供民眾申請公開閱覽，並給予申請人土地登記簿謄本
    ，故已具備有例行性、公示性之要件，自屬刑事訴訟法第
    159 條之4 第1 款所指公務員職務上製作之紀錄文書，參諸
    上開土地人工登記簿，其中就上開前峰段339 地號土地，逕
    為分割登記出339-1 地號部分之記載乙節，註記有依據台灣
    省政府令及高雄縣政府函辦理，此一註記內容，核與卷附之
    高雄縣政府97年12月15日府地測字第0970269299號函之附件
    台灣省高雄縣政府53年6 月6 日府地籍字第36852 號函、台
    灣省政府53年5 月27日（53）5.27府民地甲字第18347 號令
    等令示及函示內容相符等情（見原審二卷第9-14頁），足見
    上開土地人工登記簿之記載內容，信而有徵，無顯有不可信
    之情況，應認有證據能力，被告空言否認有證據能力云云，
    殊不足採。
五、告訴人所提出之如附表所示授權書影本即起訴書證據清單欄
    第五項所載之授權書，及被告所提出之如附表所示授權書原
    本（見原審二卷第73頁），均屬物證，有證據能力：
  (一)按書面證據在刑事訴訟程序中，依其證據目的不同，而有不
    同之屬性，有時為供述證據，有時則屬物證性質，亦有供述
    證據與物證兼而有之情形。如以書面證據記載內容之事實作
    為供述證據者，亦即以記載之內容確定某項事實，而與一般
    人陳述依其感官知覺所認知之見聞事實無異者，應依人證程
    序檢驗該書面證據；若以書面證據本身物體之存在或不存在
    作為證據者，係屬物證，須依物證程序檢驗；他如利用科學
    機械產生類似文書之聲音、影像及符號等作為證據，則屬新
    型態科技證據，兼具人為供述及物證性質，自須依科學方法
    先行鑑驗，然後分別依人證或物證程序檢驗之。
  (二)次按，所謂傳聞證據，係指審判外以言詞或書面所提出之陳
    述，以證明該陳述內容具有真實性之證據而言。是以關於書
    面證據，應以一定事實之體驗或其他知識而為陳述，並經當
    事人主張內容為真實者，始屬刑事訴訟法第159 條第1 項所
    指被告以外之人於審判外之書面陳述，原則上並無證據能力
    ，僅於符合同法第159 條之1 至第159 條之5 有關傳聞法則
    例外規定時，始具證據能力。惟倘當事人並未主張以該書面
    陳述內容為真實作為證據，或該書面陳述所載內容係另一待
    證事實之構成要件（如偽造文書之「文書」、散發毀謗文字
    之「書面」、恐嚇之「信件」），或屬文書製作人之事實、
    法律行為（如表達內心意欲或情感之書信，或民法關於意思
    表示、意思通知等之書面，如契約之要約、承諾文件，催告
    債務之存證信函、律師函等）等，則非屬上開法條所指傳聞
    證據中之書面陳述，應依物證程序檢驗之（最高法院98年度
    台上字第7301號判決意旨參照）。
  (三)查本件告訴人所提出之如附表所示授權書影本即起訴書證據
    清單欄第五項所示之授權書，及被告所提出之如附表所示授
    權書原本（見原審二卷第73頁），於本案均係用來認定被告
    有無偽造該授權書即偽造私文書犯行之目的，係以該書面證
    據本身物體之存在或不存在作為證據，乃屬物證，而非以授
    權書記載之內容作為確定及證明某項待證事實，即非屬以書
    面證據記載內容之事實作為供述證據，自非傳聞法則適用之
    對象，而應依物證程序調查檢驗之，被告爭執其證據能力，
    認檢察官起訴書證據清單欄第五項所載之授權書，係屬告訴
    人提出之授權書影本，主張無證據能力云云，依上揭說明，
    顯未區分該書面證據之屬性，於本案係物證而非書面供述證
    據，被告主張無證據能力，顯不可採。
六、末按，被告以外之人於審判外之陳述，雖不符刑事訴訟法第
    159條之1至之4等4條之規定，而經當事人於審判程序同意作
    為證據，法院審酌該言詞陳述或書面陳述作成時之情況，認
    為適當者，亦得為證據；又當事人、代理人或辯護人於法院
    調查證據時，知有刑事訴訟法第159條第1項不得為證據之情
    形，而未於言詞辯論終結前聲明異議者，視為有前項之同意
    ，同法第159條之5定有明文。本判決除上開論述之證據外，
    下列所引用屬於言詞陳述及書面陳述之傳聞證據部分，檢察
    官、被告於本院審理程序，調查各該傳聞證據，加予提示並
    告以要旨時，檢察官、被告均未於言詞辯論終結前聲明異議
    （見本院卷第52-56頁），本院審酌各該傳聞證據作成時之
    情況，認均與本件待證事實具有關聯性，且查無證據足以證
    明言詞陳述之傳聞證據部分，陳述人有受不法取供或違反其
    自由意志而陳述之情形，書面陳述之傳聞證據部分，亦無遭
    變造或偽造之情事，顯見上開傳聞證據之證明力非明顯過低
    ，衡酌各該傳聞證據，作為本案之證據亦屬適當，自均得為
    證據，而有證據能力。
貳、實體部分
一、訊據上訴人即被告（下稱被告）張存田固對於張鬧生（41年
    8月17日歿）係其祖父，張殷嘉、張殷榮為其堂兄弟，張歐
    美米為其叔嬸，系爭授權書係由其書寫，授權書上張鬧生、
    卓錕沐、張氏椒（招治）、張蕭琴、顏張粉均由其簽名，張
    殷嘉93年4月間，就高雄縣岡山鎮○○段1244、1245地號土
    地，以張鬧生所有其他繼承人為被告所提起之分割遺產事件
    （原審法院案號：94年度岡簡字第45號）訴訟程序進行中，
    其曾分別於93年6 月17日、94年9 月23日、94年11月3 日、
    95 年9月26日、95年10月14日所具答辯狀中，提出系爭授權
    書影本等事實，固均不爭執，惟矢口否認有何行使偽造私文
    書犯行，先後提出下列辯解：
  (一)於原審辯稱：祖父母在世時，都是由我母親煮飯，我端給祖
    父母吃，生病時由我帶他們就醫，日常起居都由我照護，他
    們很感動，我祖父乃於41年8 月16日，在高雄市○○路我三
    姑媽張氏椒（招治）家中口述系爭授權書內容，由我親手書
    寫，我祖父叫我如何寫，我就如何寫，寫完之後我就跑出去
    玩，系爭授權書上為何會有339-1 地號，我不清楚，可能因
    為我叔叔張水火在縣政府上班，他知道地方自治的事情，而
    道路是地方自治的事情，339-1 地號土地屬於道路用地，我
    叔叔當初可能有跟祖父討論過，祖父才會在高雄縣岡山鎮○
    ○段339 地號土地分割前12年，就知道有339-1 地號土地，
    當時並由三姑媽張氏椒及三姑丈卓錕沐擔任見證人，因張鬧
    生、卓錕沐、張氏椒都不會寫字，他們蓋章，叫我簽他們的
    名字，書寫完當天晚上祖父回岡山家中，將系爭授權書交給
    我母親保管，授權書寫完隔日祖父到三姑媽家玩，吃的太好
    ，就胃出血過世，當時我13歲。嗣85、86年間我要整修房子
    ，我母親再將系爭授權書交給我，後來我去岡山找姑媽顏張
    粉順便與她照相，我有問她，以前祖父有寫這個，她是否知
    道，她說因為我是長孫，我就請她順便當見證人，後來去台
    南又順便叫我母親張蕭琴當見證人，她們不會寫字，叫我簽
    她們的名字，故系爭授權書並非偽造；在張殷嘉所提起的分
    割遺產訴訟中，我有拿出系爭授權書給法官看，法官說贈與
    的時效消滅，授權書已經沒有用，我沒有主張權益，分割遺
    產訴訟的判決書也沒有提到授權書，所以沒有「行使」；另
    該土地都由告訴人3 人使用，除了告訴人3 人，其他的繼承
    人都沒有意見，我是被害人，所以並無生損害於告訴人及其
    他繼承人云云。
  (二)另於本院前審辯稱：授權書是我根據我阿公的口述所寫，他
    先將他要寫的意思告訴我，我照他的意思寫在其他的紙上，
    再唸給他聽，他認為可以，我就按這內容抄，他認為不行的
    部分，就修改後再抄，這張授權書是最後修正完成的內容；
    我只負責寫內容部分及見證人，寫完後我就交給我阿公，出
    去玩，沒有再管了；名字部分是他們叫我寫的，蓋章不是我
    蓋的；授權書我寫好後交給我阿公，到88年那時我去找姑媽
    （顏張粉）的時後，她叫我寫她的名字（因為她不會寫字）
    ，她說她作見證沒有問題，寫好後她就蓋手印。張蕭琴是我
    母親，也是她授權我寫的，可是她是在86年拿授權書給我的
    時候，她叫我寫的，她自己蓋章；授權書在分割訴訟中我有
    提出，但我是請教法官時效的問題而已，並沒有做任何訴求
    云云。
  (三)嗣於本院更一審辯稱：告訴人只用壹張授權書影印本，就告
    我偽造文書，不可採信，這是家族內的事情，外人比較不清
    楚，不能只靠壹張影本就論斷我的罪名，我跟我阿公一起住
    ，如果是我偽造授權書的話，我早就拿出登記了，不可能拖
    到今天，86年間我要修理房子，所以我將戶籍遷到古厝地址
    即授權書的地址，那時我母親張蕭琴才將授權書拿出來交給
    我，授權書確實是我阿公張鬧生口述授權給我寫的，至於岡
    山地政事務所函所寫的情況，不能證明我祖父口述叫我抄寫
    授權書時，沒有講到339 之1 地號，關於339 之1 地號，我
    有詢問過岡山地政事務所與台北的地政事務所，他們說339
    地號分出來一定是339 之1 地號。證人張殷嘉於偵訊、原審
    之陳述不實在，他想要告我去關，因為我曾說他母親不孝。
    證人顏忠誠於偵訊、原審之陳述，亦不實在，他與張殷嘉感
    情比較好，所以幫他說話，我阿公口述叫我抄寫授權書當時
    ，他不在場，他的證述屬於傳聞證據。如果我要偽造本件授
    權書，不如偽造遺囑，而且民國41年我祖父就往生，迄今已
    經很久的事情了，我怎麼可能去偽造當時的授權書，如果我
    有偽造授權書的話，也應該早就拿去登記了，不可能一直放
    著不用。當時我祖父叫我抄寫，印章也不是我蓋的，我當時
    根本不知道他們大人在做什麼事情，我從來沒有偽造文書的
    犯意與想法。我曾說告訴人的母親對我祖父不孝，告訴人為
    了這恩怨要讓我去關，所以才拿授權書影印本來告我，他們
    棄養祖父，都是我在扶養祖父，祖父才將系爭土地贈與給我
    云云。
二、經查：
  (一)被告張存田與張鬧生係祖孫關係，告訴人張殷嘉、張殷榮與
    被告間，係堂兄弟關係，告訴人張歐美米則為張存田之叔嬸
    ，被告張存田與告訴人張殷嘉、張殷榮之祖父張鬧生，於41
    年8月17日死亡時，所遺留之遺產高雄縣岡山鎮○○段339地
    號土地（嗣先逕為分割出同段339-1地號，其後再改編為大
    仁段1244、1245地號土地），未辦理繼承登記，嗣告訴人張
    殷嘉於93年4月間，就上開張鬧生遺留之高雄縣岡山鎮○○
    段1244、1245地號土地，向臺灣高雄地方法院提起分割遺產
    之訴（案號：94年度岡簡字第45號），被告張存田先後接續
    於93年6月17日、94年9月23日、94年11月3日、95年9月26日
    、95年10月14日，向臺灣高雄地方法院所提出之歷次答辯狀
    中，檢附如附表所示之授權書影本加予行使，主張已獲張鬧
    生贈與高雄縣岡山鎮○○段1244、1245地號土地等事實，為
    告訴人張殷嘉、張殷榮等人指訴綦詳，並為被告張存田供述
    在卷，復有張存田戶籍謄本、高雄縣岡山鎮○○段1244、
    1245地號土地登記謄本、如附表所示之授權書原本及影本、
    被告於原審94年度岡簡字第45號分割遺產事件歷次提出之民
    事答辯狀暨附件、台灣高雄地方法院94年度岡簡字第45號民
    事裁定書及判決書等附卷可稽（見偵一卷第3 頁、原審一卷
    第17-20 頁、原審二卷第73頁、原審另案94年度岡簡字第45
    號影印卷第1-8 、9-20、2 1-22頁、最高法院卷第45-56 頁
    ），上開各節事實，均堪以認定。
  (二)本件被告對於前揭原審另案94年度岡簡字第45號分割遺產事
    件，其所提出行使之如附表所示授權書，雖辯稱係伊祖父張
    鬧生於41年8月16日，在高雄市○○路伊三姑媽張氏椒（招
    治）家中口述內容，叫伊親手抄寫而成，非伊於張鬧生死亡
    後擅自偽造云云，然查，被告所稱口述給伊抄寫該授權書之
    祖父張鬧生，及當時在場見證之三姑媽張氏椒及三姑丈卓錕
    沐等人，不惟均已亡故，無從傳喚調查被告上開主張是否與
    事實相符，且依下列事證及論述分析，被告上開所為祖父張
    鬧生口述叫伊抄寫如附表授權書之辯解，既與客觀事實不符
    ，且與常情及處分自己土地之一般生活經驗有違，玆分述如
    下：
  1.被告張存田與告訴人張殷嘉、張殷榮之祖父張鬧生，於41年
    8月17日死亡時，所遺留之遺產高雄縣岡山鎮○○段339地號
    土地，嗣後先於53年7月7日，因為實施都市平均地權，而依
    據臺灣省政府53年5月27日府民地甲字第18347號令暨高雄縣
    政府53年6月6日府地籍字第36852函，逕為分割登記出同段
    339-1地號，其後於70年間，又因土地重測，上開前峰段339
    、339-1地號土地之標示，再變更為高雄縣岡山鎮○○段124
    4、1245地號，上開事實，有高雄縣岡山地政事務所於97年2
    月22日岡所一字第0960001764號書函暨附件岡山鎮○○段33
    9、339-1地號之土地登記公務用謄本、人工土地登記簿及重
    造前舊簿與日據等資料、高雄縣岡山地政事務所97年5月15
    日岡所一字第0970004943號函暨附件高雄縣岡山鎮○○段33
    9、339-1地號（重測後為大仁段1244、1245地號）人工土地
    登記簿等及高雄縣政府97年12月15日府地測字第0970269299
    號函暨附件土地登記簿、台灣省高雄縣政府53年6月6日府地
    籍字第36852號函、台灣省政府53年5月27日（53）5.27府民
    地甲字第18347號令等在卷可憑（見偵二卷第14-28、52-60
    頁、原審二卷第9-14頁）。
  2.按上開被告之祖父張鬧生所有高雄縣岡山鎮○○段339地號
    土地，既係於張鬧生41年8月17日死亡之12年後，始於53年7
    月7日，因政府實施都市平均地權，而由高雄縣政府通知高
    雄縣岡山地政事務所自上開原來之前峰段339地號土地，逕
    為分割登記出同段339-1地號，易言之，被告之祖父張鬧生
    於生前，其所有之上開前峰段339地號土地，並無分割登記
    出339-1地號之事實存在，顯見該筆土地於張鬧生生前，在
    地政機關管理之土地登記簿上，僅有前峰段339地號一筆，
    而無339-1地號之標示記載，衡諸常情，倘張鬧生確有如該
    授權書所載，欲將上開前峰段339地號土地贈與被告改建房
    舍，則當時高雄縣岡山鎮○○段339地號土地既尚未分割出
    同段339-1地號土地，授權書上應當僅會記載「高雄縣岡山
    鎮○○段339地號土地」，不可能無端自我澎漲增列同段339
    -1地號，或私自加設原地號之分號或支號為同段339-1地號
    ，致使與地政機關管理之土地登記簿上記載之原來土地之地
    號不符之可能與必要？乃被告提出行使之如附表所示授權書
    ，其內容有「同意將所有之岡山鎮○○段339號和339-1號二
    筆土地授權大房長孫張存田改建房舍使用」之字樣，而被告
    竟主張該內容係其祖父張鬧生親自口述叫其當場抄寫云云，
    所辯與常情，殊有違背，已難憑採。況依被告之主張，其祖
    父張鬧生係在民國41年8月16日口述附表授權書之內容，而
    上開前峰段339-1地號土地，於53年7月7日，始因政府實施
    都市平均地權，而逕自原來之前峰段339地號土地分割出來
    ，二者時間相差有12年之久，且張鬧生係從事販賣豬肉行業
    、未曾讀書不識字之人（此為被告所陳明，詳後引述），其
    焉有可能預測12年後，政府將實施都市平均地權，且又如何
    能精準猜中12年後政府將自其所有之上開前峰段339地號土
    地，逕為分割登記出339-1地號之事實，而於41年8月16日口
    述附表授權書之內容時，預先將當時不存在之上開前峰段
    339-1地號列入授權之範圍？另再依被告之主張，其祖父張
    鬧生係要將上開前峰段339地號土地贈與伊改建房舍，則授
    權書內記載該筆339地號土地，即足以涵蓋整筆土地範圍，
    至於將來如何從原地號分割出其他分支之地號，均不影響其
    授權該整筆土地與被告使用之效力，依理，張鬧生洵無再畫
    蛇添足，而於口述時增列「高雄縣岡山鎮○○段339之1地號
    土地」之必要？凡此諸情，益見被告所主張：如附表載有33
    9地號及339-1地號土地等內容之授權書（贈與），係其祖父
    張鬧生於生前即41年間口述叫伊當場抄寫下來云云，既與當
    時上開前峰段339地號土地，尚未分割出339-1地號之客觀存
    在事實不符，且殊背於一般人處分自己所有土地不會無端增
    列土地登記簿上所不存在之地號或分支地號之經驗與常情，
    不足採信。
  3.再依被告所陳述：「（問：授權書的內容是你祖父張鬧生直
    接唸給你寫的？）對。他唸我寫，當時我是小孩子怎麼會寫
    的出這樣的東西。」、「（問：祖父做什麼行業？）我小時
    候我知道他已經沒有做什麼事情，我聽說他以前賣豬肉。」
    、「（問：關於張鬧生的遺產分配的相關文件，除了本件的
    授權書之外，有無其他的文件是請你寫的？）沒有。都是請
    代書寫的。」、「（問：你祖父張鬧生有無讀書？）不識字
    ，沒讀書。」、「（問：祖父不識字沒讀書，怎麼能唸出授
    權書的內容？）他唸我就照意思寫，這是我幫他們把意思寫
    出來，他們就這樣講，這樣唸，我就這樣寫。」、「（問：
    民國41年，你大約幾歲？）13歲，念國一。」等內容觀之（
    見原審二卷第54頁正、反面），被告之祖父張鬧生在世時，
    係從事賣豬肉行業，未曾讀書，不識字，且張鬧生遺產分配
    之相關文件，除了本件如附表所示之系爭授權書外，皆係委
    請有一定實務經驗之代書撰擬繕寫；然細繹本件附表之授權
    書內容，所用詞彙，不惟文簡意賅，非直接以一般人口述之
    談話（白話）形式記錄，甚且標題係使用法律專有名詞之「
    授權書（贈與）」字樣，以當時已71歲高齡（見他字第8664
    號卷第21頁）、又不識字之被告祖父張鬧生，能否口述上開
    授權書之內容，而由當時年僅13歲、學驗淺薄之被告自行抄
    寫，而共同完成上開具有專業形式及內容之法律文書？已殊
    啟人疑竇，而難令人盡信；況觀諸該授權書內容，係張鬧生
    欲處分其所有之土地，使發生一定法律效果，內容關乎授權
    被告在系爭土地上改建房舍使用等不動產處分之重要事項，
    究係出於贈與或設立地上權之意思等易啟爭執之權益事項，
    衡情張鬧生豈有就相關遺產分配之文件，均另委請有相關實
    務經驗之代書撰擬繕寫，獨留系爭土地之重要權益處分事項
    ，反令當時年僅13歲、學驗尚淺薄之被告，代為抄寫如附表
    所示授權書之理？顯與一般常理有違，被告辯稱附表授權書
    係張鬧生口述由伊抄寫乙節，已殊難置信。
  4.被告另提出載有張水火任職於高雄縣政府財政科之戶籍謄本
    （見原審一卷第16頁），據以辯稱其叔父張水火在縣政府上
    班，知道地方自治的事情，分割出之前峰段339-1地號土地
    屬於道路用地，為地方自治之事，故伊叔叔預先知悉，當初
    可能有跟祖父討論過，祖父才會在口述時，亦一併將339-1
    地號土地唸給伊抄寫在附表之授權書云云，然上開前峰段33
    9地號土地，於民國35年間即登記為私有，而非屬縣政府管
    理之公有財產，又岡山地區都市計畫之擬定機關為岡山鎮公
    所，亦非高雄縣政府，以上有高雄縣政府97年12月15日府地
    測字第0970269299號函在卷可參（見原審二卷第9-14頁），
    故被告之叔叔張水火縱在縣政府上班，但依上開函示意旨觀
    之，與其在財政科上班之業務無關，非當然即可得知悉上開
    非公有之前峰段339地號土地，將來必會分割出339-1地號土
    地之事實。至於，上開前峰段339-1地號土地，是否於27年
    間，即預編為道路用地，及有無政府機關之承辦單位，早在
    民國41年之前、既已明確知悉將來上開前峰段339地號土地
    必然逕為分割出前峰段339-1地號土地等各事實，亦經原審
    法院向高雄縣岡山鎮公所函查，據該所函覆稱因年代久遠，
    查無相關資料可供確認等，以上亦有高雄縣岡山鎮公所97年
    12月3日岡鎮建字第0970025883號函在卷可佐（見原審二卷
    第39頁），是被告上開所辯伊叔叔在縣政府上班，知悉地方
    自治之事，因而預先知悉其祖父所有之上開前峰段339地號
    土地，未來將逕為分割出339-1地號土地乙節，已屬無據，
    被告之叔叔張水火既係在縣政府財政科上班，對於屬於岡山
    鎮公所職掌之都市○○○道路用地等之擬定、編列等事項，
    完全無關涉，被告未舉實證，以其叔叔在縣政府上班，即推
    論其叔叔知悉未來將自上開前峰段339地號逕為分割出同段
    339-1地號之事實，而據以主張其叔叔有轉告其祖父，其祖
    父因而於口述附表授權書之內容時，一併將上開前峰段339-
    1地號加予列入云云，核均屬推測之詞，未舉證以實其說，
    不足採信。
  5.被告雖另辯稱：張鬧生會找伊繕寫上開授權書，可能他當時
    不願意讓別人知道云云（見本院前審卷第91頁），惟依被告
    所自承張鬧生相關遺產分配之文件，既均委由代書繕寫，本
    件系爭土地，自亦須納入遺產分配，最終仍須公開，豈有因
    不願他人知道，而須密請當時年僅13歲之被告代為繕寫之理
    ？況附表授權書上載有見證人卓錕沐、張氏椒（招治）等字
    樣，倘被告主張該授權書係張鬧生口述叫伊當場抄寫為真，
    則依上開授權書有見證人之記載觀之，張鬧生口述時，尚有
    其他親屬在場見證，該授權內容顯已被在場之親友聽聞而洩
    露曝光，核與被告所辯張鬧生不願讓別人知道授權書內容，
    才叫伊抄寫乙節，已自相矛盾，而不可採。
  6.被告於本院上訴審及更一審均聲請傳喚證人陳耀欽、卓耀鋹
    二人，用以證明伊寫授權書當天即41年8 月16日，伊確曾載
    張鬧生前往張氏椒（招治）家中之事實，然經本院傳喚證人
    即附表授權書上所載見證人卓錕沐、張氏椒之子卓耀鋹到庭
    接受被告詰問，惟證人卓耀鋹證稱：「（被告問：41年8 月
    15日我有帶祖父去找三姑媽，當時的情況你是否記得？）時
    間已過40、50年之久，被告有無跟祖父一起來，我已經沒有
    印象了。（提示附表授權書，你是否有見過此份授權書？）
    我沒有看過。（被告說是祖父叫被告寫的，當時你是否在場
    ？）我沒有印象，當時我還小。」等語（見本院卷第51-52
    頁），證人卓耀鋹之證詞，顯無法證明被告確有於41 年8月
    15日曾載張鬧生前往張氏椒（招治）家中及張鬧生確有於41
    年8 月16日在張氏椒家中口述並由被告當場抄寫如附表所載
    內容之授權書等事實。至於證人陳耀欽經本院合法傳喚未到
    場，然被告已陳稱伊聲請傳訊證人陳耀欽係要證明「我帶我
    祖父回家的隔天我祖父就腸胃炎送醫」之事實，並稱「我祖
    父要我抄寫授權書的事情，陳耀欽他不知道，他也沒有去（
    張氏椒的家），因為他人在岡山。」等語（見本院卷第52頁
    ），足徵被告聲請傳訊證人陳耀欽與本案待證事實即「被告
    有無於41年8 月15日帶張鬧生前往張氏椒（招治）家？翌（
    16）日張鬧生有無在張氏椒家中口述並由被告當場抄寫如附
    表所載內容之授權書」等事實，並無關涉，核無再傳訊或拘
    提之必要，併予指明。
  7.至於，被告於本院更一審所提出其向高雄縣岡山戶政事務所
    申請之岡山前峰339番地戶主（張鬧生、張金保、張存田）
    相續戶口謄本、高雄縣岡山地政事務所核發之前開大仁段
    1244、1245地號土地登記謄本、地籍圖謄本、土地登記簿（
    壹附之壹）等，欲證明其祖父張鬧生確有贈與伊系爭土地之
    事實部分，查上開各項書面資料，或屬戶口、戶長管理之戶
    籍登記資料，或屬系爭土地之登記管理、地籍圖標示等相關
    事項之登記資料，均與被告有無偽造附表所示授權書之待證
    事實，並無直接之關連性，故無從資為被告無偽造附表授權
    書之有利認定，附此敘明。
  (三)按認定犯罪事實所憑之證據，不以直接證據為限，以間接證
    據（情況證據）本於推論，間接推論待證事實，亦無不可（
    最高法院97年度台上字第3870號判決意旨參照）。本件被告
    就附表授權書不否認係其所繕寫，然其主張係於41年間依其
    祖父張鬧生口述所抄寫乙節，何以該授權書之內容竟會出現
    53年7月7日以後即12年後，始首次因逕為分割登記而存在上
    開前峰段339-1地號之事實？此一疑竇及嚴重與事實不符之
    矛盾，被告既無法舉證以自圓其說，且其所辯情詞與事理、
    常情及日常生活經驗等，均殊有違背，已詳如前述，是其所
    辯附表授權書係其祖父張鬧生於41年間口述叫其抄寫乙節，
    真實性已然動搖，堪認其內容應屬虛偽，參諸被告於原審審
    理時已自承：80幾年的時候，我母親張蕭琴拿授權書給我，
    我去岡山找我姑媽顏張粉，我問她以前祖父有寫這個授權書
    ，妳是否知道，她說因為我是長孫，我就請她順便見證，看
    看這樣是否有效，我去台南就順便叫我母親見證等語（見原
    審二卷第55頁）；復於本院前審審理時供承：88年間伊至姑
    媽顏張粉處讓其作見證（附表授權書），顏張粉不會寫字，
    伊代其簽名（於附表授權書上），寫好後由顏張粉蓋手印（
    於附表授權書）等語（見本院上訴字卷第62頁）；另又陳稱
    ：88年時我母親交給我，我有注意到授權書時效的問題，因
    為年代差很遠，我才拿去給我姑媽顏張粉請她見證，且寫授
    權書的時候，張蕭琴、顏張粉並不在場，是88年我去找顏張
    粉、張蕭琴請她們2人作見證，因為她們知道這件事等語（
    見本院上訴字卷第91-92頁），足認證人張蕭琴、顏張粉2人
    並非被告所稱41年間張鬧生口述叫伊抄寫附表授權書時在場
    之人，而係被告偽造附表之授權書後，另行徵得不知上開偽
    造情事之其母親張蕭琴、其姑媽顏張粉之同意，由張存田代
    張蕭琴、顏張粉簽名於上開授權書上，擔任見證人，再分別
    由張蕭琴蓋手印、顏張粉蓋印章於授權書上甚明。由被告刻
    意安排非伊所稱41年間祖父口述叫伊抄寫授權書時在場見證
    之人張蕭琴、顏張粉，與其主張張鬧生口述由伊抄寫授權書
    時在場之見證人卓錕沐、張氏椒，同列於附表授權書上等情
    觀之，益徵被告有掩飾其偽造附表授權書之企圖，且欲蓋彌
    彰。綜上所述，附表授權書之內容既係虛構，且為被告所繕
    寫，被告又係唯一受益人，復稱係其母親於88年間始拿出來
    給伊，參互勾稽、引證，自堪認被告係於88年間某日，偽造
    附表授權書無訛，而88年間被告偽造授權書之當時，張鬧生
    、卓錕沐、張氏椒等人，既均已死亡，則附表授權書上授權
    人張鬧生（簽名、蓋章）、見證人卓錕沐（簽名、蓋章）、
    張氏椒（招治）（簽名、蓋章）之簽名，均足認係被告所偽
    造，並委由不知情之不詳成年人偽刻渠等3 人印章各1 枚，
    每人各蓋上3 枚印文於該授權書上無訛。至於附表授權書上
    見證人張蕭琴（簽名、蓋章）、顏張粉（簽名、蓋指印）部
    分，證人顏忠誠所為被告牽其母親之手蓋手印於授權書上之
    證述，係聽聞自其母親顏張粉之告知，為傳聞證言，無證據
    能力，已如前述，自不得採為認定被告有於授權書上亦一併
    偽造顏張粉、張蕭琴之簽名及印文，而依卷存之證據，亦尚
    不足以證明張蕭琴、顏張粉之簽名、印文，均係被告所偽造
    ，附此敘明。
  (四)被告在告訴人張殷嘉於93年4月間，就高雄縣岡山鎮○○段1
    244、1245地號土地，以張鬧生所有其他繼承人對被告所提
    起之分割遺產訴訟（原審法院94年度岡簡字第45號）程序進
    行中，分別於93年6月17日、94年9月23日、94 年11月3日、
    95年9月26日、95年10月14日所具之答辯狀中，提出如附表
    授權書影本，主張已獲張鬧生贈與系爭土地一節，有原審法
    院94年度岡簡字第45號影印卷可稽（見外放影印卷），被告
    顯已就該授權書之內容向對造之告訴人有所主張，自與偽造
    文書之行使要件相符，被告辯稱伊僅請教法官時效的問題而
    已，並沒有做任何訴求、主張及行使云云，核與上開答辯狀
    之內容未合，尚非可採。
  (五)末按，刑法之偽造文書罪，須以足生損害於公眾或他人為成
    立要件，而所謂足生損害，係指他人有可受法律保護之利益
    ，因此遭受損害或有受損害之虞而言。查系爭土地為張鬧生
    之全體繼承人所共有，告訴人及其他繼承人之繼承權利係受
    法律保護之利益，被告虛偽以張鬧生名義偽造系爭授權書，
    持該授權書藉以表彰被繼承人張鬧生一定意思之證明，雖原
    審法院94年度岡簡字第45號判決以張殷嘉即得為張鬧生全體
    繼承人聲請系爭土地之繼承登記，是其請求全體繼承人辦理
    繼承登記部分，欠缺權利保護要件，駁回張殷嘉之請求，而
    未採用系爭授權書，惟該意思證明之授權書，既經被告於上
    揭事件之訴訟程序提出於法院，主張已獲贈與系爭土地，為
    系爭土地之真正所有權人，則依該訴訟，原告張殷嘉係聲明
    請求辦理該土地繼承登記及分割共有物之形式觀之，對於被
    繼承人張鬧生全體繼承人並非無任何損害之虞，是被告辯稱
    伊於上開民事分割遺產事件中，提出系爭授權書影本，並無
    生損害之虞云云，洵非的論，而不可採。
  (六)綜上各節所述，本件事證已臻明確，被告偽造私文書並持以
    行使之犯行，均堪以認定。
三、論罪方面：
  (一)按將偽造證書複印或影印，與抄寫或打字不同，其於吾人實
    際生活上可替代原本使用，被認為具有與原本相同之信用性
    。故在一般情況下可予以通用，應認其為與原本作成名義人
    直接所表示意思之文書無異，自非不得為犯刑法偽造文書罪
    之客體（最高法院75年度台上字第5498號判例意旨參照）。
    被告偽造附表授權書後，加予影印，於告訴人張殷嘉所提出
    之另案分割遺產訴訟中，提出如附表授權書之影本，加予行
    使，主張已獲張鬧生贈與系爭土地，依上揭判例意旨，其行
    為自已該當行使偽造私文書之犯罪構成要件無訛。
  (二)核被告所為，係犯刑法第216條、第210條之行使偽造私文書
    罪、第217條之偽造印章、印文、署押罪。被告利用不知情
    之不詳成年人偽造「張鬧生」、「卓錕沐」、「張氏椒」之
    印章，係屬間接正犯。被告偽造「張鬧生」、「卓錕沐」、
    「張氏椒」印章、印文、署押，係偽造私文書之階段行為；
    而偽造私文書（含授權書原本及影本）後復持以行使，其偽
    造之低度行為，為行使之高度行為所吸收，均不另論罪。
  (三)被告於原審法院94年度岡簡字第45號分割遺產事件之訴訟過
    程中，接續於93年6月17日、94年9月23日、94年11月3日、
    95年9月26日、95年10月14日之答辯狀中，提出該授權書影
    本主張權益，所侵害之法益相同，各次行為之獨立性極為薄
    弱，且係出於同一目的，應視為數個舉動之接續施行，合為
    包括之一行為予以評價，屬接續犯，僅論以一罪。公訴意旨
    雖未指出被告尚犯刑法第217條第1項偽造印章、印文、署押
    罪，然檢察官就犯罪事實一部之偽造私文書罪起訴者，其效
    力自及於全部，本件被告偽造印章、印文、署押部分之犯罪
    事實，與偽造私文書罪（授權書）間，有實質上一罪關係，
    為起訴效力所及，本院自應併予審理。
  (四)末按，行為人基於單一犯意，以數個舉動接續進行，侵害同
    一法益之接續犯，其接續實行之數個舉動，在刑法上既合為
    包括之一行為予以評價，遇刑法有修正變更時，縱行為起於
    法律變更前，如行為終了已在法律變更之後，即不生比較新
    舊法問題，應逕依變更後之法律處斷，無適用刑法第二條第
    一項之餘地。又刑法第41條第1 項於94年2 月2 日修正公布
    ，95年7 月1 日施行，將易科罰金之折算標準修正為新台幣
    1000元、2000元、3000元；罰金罰鍰提高標準條例（已於98
    年4 月29日廢止）第2 條，亦於95年7 月1 日相應廢止。本
    被告於台灣高雄地方法院94年度岡簡字第45號（原為93年度
    岡簡調字第11號）分割遺產事件之訴訟過程，接續於93年6
    月17日、94年9 月23日、11月3 日、95年9 月26日、10月14
    日所具答辯狀中，提出上開偽造之授權書影本主張權益，應
    視為數個舉動之接續施行，合為包括之一行為予以評價，屬
    接續犯，理由詳如前述。則被告行使偽造私文書行為之終了
    時間為95年10月14日，已在刑法第41條第1 項於95年7 月1
    日修正施行之後，自應逕依變更後之規定處斷，不生比較新
    舊法問題，附此指明。
四、原審據以論處被告罪刑，固非無見；惟查，被告於原審另案
    94年度岡簡字第45號分割遺產事件之訴訟過程，接續於多次
    所具答辯狀中，提出上開偽造之授權書影本主張權益加予行
    使，其多次行使偽造私文書之行為，屬接續犯，其行為之終
    了時間為95年10月14日，已在刑法第41條第1 項於95年7 月
    1 日修正施行之後，應逕依變更後新法規定處斷，不生比較
    新舊法問題，原審判決竟適用刑法第2 條第1 項前段，為新
    舊法之比較，並適用變更前之舊法及廢止前罰金罰鍰提高標
    準條例第2 條，諭知以銀元300 元即新台幣900 元為易科罰
    金之折算標準，顯有適用法則不當之違法。被告上訴意旨否
    認犯罪，為無理由，已如前述，檢察官上訴主張原審量刑過
    輕，亦無理由（詳後述）；惟原審判決既有上開可議之處，
    自應由本院將原判決撤銷改判。爰審酌被告為貪圖獨得其祖
    父上開地號土地之遺產，竟偽造附表授權書，足生損害於張
    鬧生之全體繼承人，被告於另案分割遺產訴訟中接續多次提
    出偽造授權書影本主張權益，犯罪之動機、手段、主觀之惡
    意，均非輕微，欠缺法治觀念，犯後未見悔意及其素行、年
    齡、知識程度、生活狀態等一切情狀，量處如主文第二項所
    示之宣告刑，及諭知易科罰金之折算標準。又本件被告之犯
    罪時間，係在96年4 月24日以前，因其所涉罪名與宣告刑，
    經核符中華民國96年罪犯減刑條例第2 條第3 款規定，並無
    第3 條所列不予減刑之情形，應依同條例第7 條規定，減其
    宣告刑2 分之1 ，即有期徒刑3 月，並諭知易科罰金折算標
    準。
五、本件被告偽造之授權書原本1張，係本件犯罪所生之物，為
    被告所有，已經被告提出於原審法院附於卷內可查（見原審
    二卷第73頁），爰依刑法第38條第1項第3款之規定宣告沒收
    ，又該授權書原本既已宣告沒收，其上偽造之「張鬧生」、
    「卓錕沐」、「張氏椒」署押各1枚，印文各3枚，即不再另
    行宣告沒收。另偽造之「張鬧生」、「卓錕沐」、「張氏椒
    」印章各1枚，雖未據扣案，然不能證明業已滅失，應依刑
    法第219條規定宣告沒收之；又系爭授權書影本5張內之「張
    鬧生」、「卓錕沐」、「張氏椒」署押各5枚及印文各15枚
    （每張授權書影本上有「張鬧生」、「卓錕沐」、「張氏椒
    」署押各1枚；印文各3枚），分別係屬偽造之署押及印文，
    亦均應依刑法第219條規定，併予宣告沒收之。至於，被告
    偽造之授權書影本5紙，業已提出行使而附於原審上開另案
    分割遺產事件之卷宗內，已非被告所有，依法自不得諭知沒
    收。
六、檢察官上訴意旨認原審量刑與被害人所受損害和被告所侵害
    之法益間，顯不符比例原則、罪刑相當原則，與人民法律感
    情亦不相合，請求量處較重之刑云云。惟按關於刑之量定，
    係實體法上賦予法院得為自由裁量之事項，倘其未有逾越法
    律所規定之範圍，或濫用其權限，即不得任意指摘為違法（
    最高法院75年度台上字第7033號判例意旨參照）。且在同一
    犯罪事實與情節，如別無其他加重或減輕之原因，下級審量
    定之刑，亦無過重或失輕之不當情形，則上級審法院對下級
    審法院之職權行使，原則上應予尊重（最高法院85年度台上
    字第2446號判決意旨參照）。查原審就量刑輕重之準據，已
    就刑法第57條揭示之各種量刑條件妥為斟酌，並在法定刑內
    科處其刑，經核於法並無不合，難謂有何違法失當之處，是
    檢察官上訴意旨，指摘原審量刑過輕云云，尚非有理由，併
    予指明。
據上論結，應依刑事訴訟法第369條第1項前段、第364條、第299
條第1 項前段，刑第216 條、第210 條、第219 條、第38條第1
項第3 款，刑法第41條第1 項前段，中華民國96年罪犯減刑條例
第2 條第1 項第3 款、第7 條規定，判決如主文。
本案經檢察官張其主到庭執行職務。
中    華    民    國  100    年    3    月    7    日
                刑事第五庭    審判長法  官  曾永宗
                                    法  官  任森銓
                                    法  官  鍾宗霖
以上正本證明與原本無異。
如不服本判決應於收受本判決後10日內向本院提出上訴書狀，其
未敘述上訴理由者，並得於提起上訴後10日內向本院補提理由書
狀（應附繕本）。
中    華    民    國   100    年    3     月    7     日
                                    書記官  邱麗莉
附錄本件判決論罪科刑法條：
中華民國刑法第210條
（偽造變造私文書罪）
偽造、變造私文書，足以生損害於公眾或他人者，處 5 年以下
有期徒刑。
中華民國刑法第216條
（行使偽造變造或登載不實之文書罪）
行使第 210 條至第 215 條之文書者，依偽造、變造文書或登載
不實事項或使登載不實事項之規定處斷。
附表
┌─────────────────────────────┐
│授權書（贈與）                                            │
│本人張鬧生因胃出血曾在岡山陳產婦人科醫院（陳丁財）開刀，後│
│來因體弱多病，恐來日無多，故同意將所有之岡山鎮○○段339號 │
│和339 之1 號二筆土地授權大房長孫張存田改建房舍使用特此立書│
│憑證。                                                    │
│見證人：張蕭琴（簽名、蓋章）顏張粉（簽名、蓋指印）        │
│所有人：張鬧生（簽名、蓋章）                              │
│見證人：卓錕沐（簽名、蓋章）張氏椒（招治）（簽名、蓋章）  │
│中華民國四十一年八月十六日                                │
└─────────────────────────────┘